【裁判字號】    97,訴,83
【裁判日期】    980115
【裁判案由】    偽造文書
【裁判全文】
臺灣臺東地方法院刑事判決                97年度訴字第83號
公  訴  人  臺灣臺東地方法院檢察署檢察官
被      告  乙○○
            戊○○
上二人共同
指定辯護人  王丕衍律師
上列被告等因偽造文書等案件，經檢察官提起公訴（97年度偵字
第51號），本院判決如下：
    主  文
乙○○共同行使偽造私文書，足以生損害於他人，處有期徒刑陸
月，如易科罰金，以新臺幣壹仟元折算壹日，減為有期徒刑參月
，如易科罰金，以新臺幣壹仟元折算壹日。緩刑貳年。未扣案偽
造之讓渡書 (含其上偽造之署名壹枚)壹份沒收。
戊○○共同行使偽造私文書，足以生損害於他人，處有期徒刑伍
月，如易科罰金，以新臺幣壹仟元折算壹日，減為有期徒刑貳月
又拾伍日，如易科罰金，以新臺幣壹仟元折算壹日。緩刑貳年。
未扣案偽造之讓渡書 (含其上偽名之署名壹枚)壹份沒收。
    犯罪事實
一、乙○○與戊○○係友人關係， 2人明知甲○○、丙○○及丁○○欲投資經營小吃店，認有機可乘，即共同意圖為自己不
    法之所有，基於行使偽造私文書及詐欺之犯意聯絡，由乙○○先於民國95年11月25日在臺東縣臺東市○○○路 331號偽
    造「店小二小吃店」經營者署名「胡志明」1枚之讓渡書1份
    (未扣案)，表示已與「胡志明」談妥讓渡事宜，復於翌(26)
    日，乙○○與戊○○即共同向甲○○、丙○○及丁○○ 3人
    佯稱如合夥出資新臺幣 (下同)50 萬元將位於臺東縣臺東市
    ○○路○段2號之「店小二小吃店」頂下經營，96年3 月即可
    回本，屆時可將投資之資金退回予股東，且自96年4 月起，
    尚可按股東出資金額10%之比率分紅至97年1月止等語，並出
    示上述偽造之讓渡書以取信之，致甲○○、丙○○及丁○○
    3人不疑有詐，而當場簽訂共同出資合夥契約書 ，並約定由
    甲○○、丙○○、丁○○3人分別出資10萬元、10萬元及 20
    萬元，乙○○、戊○○ 2人則各出資20萬元，且戊○○另須
    簽發與各合夥人之入股金同等金額之支票作全體股東作為擔
    保，並明訂合夥經營之小吃店於95年12月25日開幕。乙○○
    遂於95年11月26日至同年 12月5日間，分別向甲○○、丁○○ 2人收取10萬元、20萬元後，將之存入戊○○於臺灣中小
    企業銀行臺東分行之甲存帳戶內，旋遭其他廠店兌領一空 ;
    丙○○則於簽訂上開共同出資合夥契約書後，依約將部分投
    資金額 2萬元匯入戊○○帳戶內。嗣甲○○、丙○○、丁○○ 3人事後發現乙○○並未頂下上述「店小二小吃店」經營
    ，欲找乙○○、戊○○ 2人商討解決，惟乙○○均藉故拖延
    ，另甲○○於96年2月27日持戊○○依約簽發之上開支票 (
    票號:AT 0000000)提示兌領亦遭退票後，始知受騙。
二、案經甲○○訴請臺灣臺東地方法院檢察署檢察官偵查起訴。
    理  由
一、按被告以外之人於審判外之言詞或書面陳述，除法律有規定
    者外，不得作為證據；又被告以外之人於審判外之陳述，雖
    不符合同法第159 條之1 至第159 條之4 之規定，但經當事
    人於審判程序同意作為證據，法院審酌該言詞陳述或書面陳
    述作成時之情況，認為適當者，亦得為證據；又當事人、代
    理人或辯護人於法院調查證據時，知有第159條第1項不得為
    證據之情形，而未於言詞辯論終結前聲明異議者，視為有前
    項之同意，刑事訴訟法第159條第1項及第159條之5分別定有
    明文。查本判決下列所引用之各該被告以外之人所為審判外
    之陳述以及其他書面陳述，雖屬傳聞證據，然當事人於本院
    準備程序及審判期日中均表示無意見而不予爭執，且迄至言
    詞辯論終結前亦未再聲明異議，本院審酌上開證據資料製作
    時之情況，尚無違法不當之瑕疵，亦認為以之作為證據應屬
    適當，依刑事訴訟法第159條之5規定，自得作為證據。
二、上揭犯罪事實，業據被告等於本院審理時坦承不諱，核與證
    人即告訴人甲○○、證人即被害人丙○○、丁○○、證人胡
    智明等人分別在檢察官偵查時所為之證述情節相符 (分見96
    年度交查字第26號偵查卷第8至10頁、第24至28頁、第 34至
    36頁、第19至20頁、96年度他字第80號偵查卷第2至3頁、第
    20至21頁、第27至29頁、第49頁 )，並有95年11月26日共同
    出資合夥契約書影本1紙、受款人甲○○之支票 (票號AT000
    0000號）影本及臺灣票據交換所臺東縣分所退票理由單影本
    各1紙、告訴人甲○○華南商業銀行活儲存款領款明細影本1
    份 (分見96年度交查字第26號偵查卷第12至13頁、第15頁至
    16頁、97年度偵字第51號偵查卷第3頁)附卷可稽，本件事證
    明確，被告2人之犯行均堪予認定，應依法論科。
三、核被告陳晉安、吳美玲所為，係犯刑法第216條、第210條之
    行使偽造私文書及同法第339條第1項之詐欺取財。被告乙○○偽造署押為偽造私文書之部分行為，不另成罪，偽造私文
    書而後行使，偽造之低度行為應為行使之高度行為所吸收，
    應依行使論擬。又被告等所犯上揭行使偽造私文書罪與詐欺
    取財罪之間，係一行為觸犯數罪，為想像競合犯，應從較重
    之行使偽造私文書罪處斷 (最高法院 96年度第7次刑事庭會
    議決議意旨參照）。再被告乙○○與戊○○就上揭犯行，有
    犯意聯絡及行為分擔，應論以共同正犯。爰審酌被告等之品
    行、犯罪之動機、手段、所詐騙之金額、及於本院審理時坦
    承犯行，深具悔意，並與被害人達成和解，返還所詐騙之金
    錢予被害人等一切情狀，酌情分別量處如主文所示之刑。又
    被告2人為本件犯罪時間係在96年4月24日以前，所犯之罪，
    合於減刑條件，應依中華民國96年罪犯減刑條例第2條第1項
    第3款予以減輕其宣告刑二分之一，併依上開減刑條例第9條
    之規定，諭知易科罰金之折算標準。又被告 2人前未曾因故
    意犯罪受有期徒刑以上刑之宣告，有臺灣高等法院被告前案
    紀錄表各 1份在卷可參，本院斟酌其等因一時失慮，致罹本
    罪，被告 2人經此教訓，應知所警惕，而無再犯之虞，且被
    告 2人於本院審理期間，並與被害人達成和解，已賠償被害
    人33萬元完畢，被害人丁○○於本院審理時並表示原諒被告
    2人（見本院97年12月25日訊問筆錄 ）之情，因認對其等宣
    告之刑以暫不執行為適當，爰依刑法第74條第1項第1款之規
    定併予宣告緩刑 2年，以啟自新。至被告等供犯罪所用之偽
    造之讓渡書（含其上偽造之署名1枚)1 份，無證據證明業已
    滅失，依共同犯罪行為，應由共犯各負全部責任之理論，爰
    併依刑法第219條規定予以諭知沒收（最高法院62年度第1次
    刑庭庭推總會決議參照）。
據上論斷，應依刑事訴訟法第299條第1項前段，刑法第28條、第
210條、第216條、第339條第1項、第55條、第41條第 1項前段、
第74條第1項第1款、第219條，刑法施行法第1條之 1，中華民國
96 年罪犯減刑條例第2條第1項第3款、第7條、第9條，判決如主
文。
本案經檢察官己○○到庭執行職務。
中    華    民    國    98    年    1    月     15    日
                  刑事第二庭審判長法  官  李水源
                                  法  官  盧亨龍
                                  法  官  蔡慧雯
以上正本證明與原本無異。
如不服本判決應於收受送達後10日內向本院提出上訴書狀，並應
敘述具體理由；其未敘述上訴理由者，應於上訴期間屆滿後20日
內向本院補提理由書（均須按他造當事人之人數附繕本）。「切
勿逕送上級法院」。告訴人或被害人對於本判決如有不服，請書
具不服之理由狀，請求檢察官上訴者，其上訴期間之計算係以檢
察官收受判決正本之日期為準。
                                  書記官  林慧芬
中    華    民    國    98    年    1     月    15    日
附錄本案論罪科刑法條:
中華民國刑法第210條
（偽造變造私文書罪）
偽造、變造私文書，足以生損害於公眾或他人者，處 5 年以下有
期徒刑。
中華民國刑法第216條
（行使偽造變造或登載不實之文書罪）
行使第 210 條至第 215 條之文書者，依偽造、變造文書或登載
不實事項或使登載不實事項之規定處斷。
中華民國刑法第339條
（普通詐欺罪）
意圖為自己或第三人不法之所有，以詐術使人將本人或第三人之
物交付者，處5年以下有期徒刑、拘役或科或併科1千元以下罰金
。
以前項方法得財產上不法之利益或使第三人得之者，亦同。
前二項之未遂犯罰之。


司法院資訊處製作；財團法人民間司法改革基金會備份。
